臺灣高等法院刑事裁定
109年度聲字第979號
聲  請  人  千奇國際珠寶有限公司
              
法定代理人  吳曜米
即被告              

送達代收人  張軒涵
上列聲請人因被告違反銀行法案件（本院108年度金上訴字第19
號），聲請發還扣押物，本院裁定如下：
    主  文
本院108年度金上訴字第19號案件扣案如附表一編號1至8所示之
物，准予發還千奇國際珠寶有限公司。
其他聲請駁回。
    理  由
一、聲請意旨略以：
  ㈠法務部調查局新北市調查處（下稱新北市調處）前以臺灣新
    北地方法院（下稱原審法院）106年度聲搜字第32號搜索票
    至聲請人千奇國際珠寶有限公司（下稱「千奇公司」，法定
    代理人即被告吳曜米，下稱聲請人）執行搜索，並當場查扣
    附表一、二所示之宣傳資料等物，嗣臺灣新北地方檢察署（
    下稱新北地檢）檢察官以106年度偵字第3859號、第12234號
    起訴書起訴被告吳曜米，及認定前揭查扣物品係被告吳曜米
    所有而一併移送原審法院，並於該起訴案件經原審判決，因
    被告吳曜米提起上訴而隨案移送至本院，惟前揭附表一、二
    所示之查扣物品既然是在聲請人公司地址查獲、扣案，自屬
    第三人即聲請人所有，與被告吳曜米全然無涉，且該等物品
    或屬聲請人執行業務所需資料，或為聲請人以自有資金向他
    人購買，自無加以扣押之必要。
  ㈡聲請人前具狀向鈞院聲請發還該等扣押物品時，雖經鈞院以1
    08年度聲字第2075號裁定：「本案尚未確定…扣案物品…
    尚難逕予認定上開扣案物品與被告之犯罪事實無關，茲為確
    保日後審理之需要及保全將來執行之可能，自仍有留存之必
    要，不宜先行裁定發還」據以駁回聲請人之聲請。」惟查，
    本案業經鈞院判決被告吳曜米有期徒刑3年4月，並未就扣案
    物諭知沒收，詳觀判決理由，亦未以扣案物品為判決認定被
    告有罪之證據，是故依刑事訴訟法第142條及第317條規定：
    「扣押物未經諭知沒收者，應即發還」，向鈞院聲請發還，
    應屬有據等語。
二、按可為證據或得沒收之物，得扣押之；扣押物若無留存之必
    要者，不待案件終結，應以法院之裁定或檢察官命令發還之
    。扣押物因所有人、持有人或保管人之請求，得命其負保管
    之責，暫行發還；扣押物未經諭知沒收者，應即發還。但上
    訴期間內或上訴中遇有必要情形，得繼續扣押之，刑事訴訟
    法第133條第1項、第142條、第317條分別定有明文。而所謂
    扣押物無留存之必要者，乃指非得沒收之物，且又無留作證
    據之必要者，始得依前開規定發還；倘扣押物尚有留存之必
    要者，即得不予發還；又該等扣押物有無留存之必要，並不
    以係得沒收之物為限，且有無繼續扣押必要，應由審理法院
    依案件發展、事實調查，予以審酌（最高法院101 年度台抗
    字第125 號裁定意旨參照）。
三、經查，
  ㈠被告吳曜米因違反銀行法案件，於民國106年1月12日經新北
    市調處人員執行搜索時，將附表一、二各編號所示之物予以
    扣押在案等情，有原審法院搜索票、新北市調處搜索扣押筆
    錄、扣押物品目錄表、收據在卷可稽（本院卷第9至15、第4
    9至54頁）。而本案前經原審以106年度金訴字第18號、第6
    號、第39號判決被告吳曜米共同法人之行為負責人犯銀行法
    第125條第1項前段之非法經營收受存款業務罪，處有期徒刑
    2年2月，檢察官及被告吳曜米均不服，提起上訴，經本院於
    109年1月17日以108年度金上訴字第19號判決撤銷原審判決
    ，判處被告吳曜米「法人之行為負責人，共同犯銀行法第一
    百二十五條第一項前段之非法經營收受存款業務罪，處有期
    參年肆月」，被告吳曜米不服提起上訴，現整卷待送最高法
    院審理，本案尚未確定。
  ㈡關於附表一部分
    附表一編號1，即新北市調處扣押物編號G-1-1為千奇公司宣
    傳資料、千奇公司經銷商專案合約書樣本、經銷商資料表等
    文件，附表一編號2，即新北市調處扣押物編號G-4之名片15
    張，為千奇公司經銷商林衢宏名片2張、經銷商林建任、劉
    宇書、陳照法、江柏濤、林函儀、李康豪、張凱堯名片各1
    張、千奇公司業務部副理葉旻鑫、蔡育樟、高級專員黃天、
    營運總監李多多、品牌總監李珮璇、總經理吳曜米之名片各
    1張，附表一編號3，即新北市調處扣押物編號G-5-1至G-5-7
    之工作日誌，為千奇公司工作日誌7本（侯伯樺、林峻晹、
    蘇柏仁、蔡育樟），附表一編號 4其他一般物品（相關資料
    ），即新北市調處扣押物編號G-8-4、G-8-7、G-8-9為千奇
    公司報徵流程、訓練課程、應徵人員基本資料表、千奇經銷
    商專案合約書等文件，G-8-11（除最後1張為璀璨公司完款
    表之外）為千奇公司週報表、應徵人員基本資料表、面試安
    排紀錄表，G-8-12之前 4張為千奇公司相關紀錄，附表一編
    號5至7，即新北市調處扣押物編號G-11，為千奇公司國泰世
    華銀行存摺1本及中國信託銀行存摺2本，附表一編號8，即
    新北市調處扣押物編號G-16之印章4個，為千奇國際珠寶有
    限公司印章、統一發票章各1個、千奇公司負責人吳曜米印
    章2個，此經本院於109年3月16日訊問程序與千奇公司負責
    人吳曜米逐一確認（本院卷第38至42頁）。審酌本案經原審
    法院以106年度金訴字第18號、107年度金訴字第6號、第39
    號判決及本院108年度金上訴字第19號判決，未諭知沒收附
    表一各編號所示扣押物，又千奇公司之前名稱為曜麒國際珠
    寶有限公司，於105年8月21日公司名稱變更登記為千奇公司
    ，登記負責人為吳曜米，即本院108年度金上訴字第19號案
    件之被告吳曜米，已據吳曜米陳明在卷（本院卷第37頁），
    並有千奇公司基本資料在卷可稽（本院卷第47頁），附表一
    各編號所示扣案物為被告吳曜米離開璀璨公司後，經營千奇
    公司所使用之相關文件、物品，為千奇公司所有物品，非證
    明本案（108年度金上訴字第19號）犯罪事實之證據，亦非
    違禁物、預備或供本案犯罪所用或本案犯罪所得之物，揆諸
    前揭說明，應無留存之必要，是千奇公司聲請發還，為有理
    由，應予發還。
  ㈢關於附表二部分
    ⒈附表二所示之物品雖未經本院前開判決諭知沒收。惟查，
      ⑴附表二編號1至4、6、7、9部分：
        ①附表二編號1之宣傳資料，即新北市調處扣押物編號G-
          1-2、G-1-4是璀璨公司宣傳資料（均有璀璨公司圖案
          、文字），G-1-3則是鑽石期貨市場相關簡介；
        ②附表二編號2之職前說明資料，即新北市調處扣押物編
          號G-2-1之內容有提到消費回饋等相關內容，G-2-2及
          G-2-3則均是璀璨公司之職前訓練，有璀璨公司之圖
          案及文字；
        ③附表二編號3之通訊錄，即新北市調處扣押物編號-3是
          璀璨公司人員之通訊錄；
        ④附表二編號4，即新北市調處扣押物編號G-4之名片，
          其中2張分別是林衢宏、蔡育樟在璀璨公司任職之名
          片及員工識別證；
        ⑤附表二編號6，即新北市調處扣押物編號G-8-1至G-8-3
          、G-8-5、G-8-6、G-8-8、G-8-10、G-8-13至G-8-18
          ，及G-8-11之最後1張（為璀璨公司完款表）、G-8-1
          2（前面4張除外）之資料均為璀璨公司之相關資料；
        ⑥附表二編號7，即新北市調處扣押物編號G-14之桌曆1
          本，是在林衢宏座位查扣，桌曆內有記載璀璨公司經
          營期間（106年3月至同年7月）之相關紀錄；
        ⑦附表二編號9，即新北市調處扣押物編號G-16之印章3
          個，分別是璀璨國際珠寶有限公司、湯健民、璀璨國
          際珠寶印章各1個；
        上開扣押物品經本院於109年3月16日訊問程序與千奇公
        司負責人吳曜米逐一確認，且吳曜米供稱上開物品均是
        璀璨公司的文件資料、印章，非千奇公司所有，不聲請
        發還等語（本院卷第38至42頁）。
      ⑵附表二編號5、8、11、13至15部分
        ①附表二編號5，即新北市調處扣押物編號G-7-1至G-7-3
          之筆記本，該3本筆記本內相關內容紀錄時間為吳曜
          米於105年7月離開璀璨公司之前，其中扣押物編號G-
          7-2內容有記錄「春季競賽」及「夏季競賽」等內容
          ，對此吳曜米稱均是其到璀璨公司任職前之筆記本，
          有關「春季競賽」、「夏季競賽」是其之前在紅景天
          時的筆記內容等語（本院卷第40頁）。惟，扣押物編
          號G-7-1之筆記本，內容有記載鑽石、職訓、話術、
          璀璨公司三大保障、三重營業處所管銷費用等內容，
          扣押物編號G-7-2之筆記本，內容有記載「春季競賽
          」、「夏季競賽」、鑽石、業務達標之獎金等內容，
          扣押物編號G-7-3之筆記本，內容有記載鑽石之種類
          、淨度、顏色、價錢、松德營業處行事曆、「璀璨之
          星」（每日一星）等內容，顯然係與璀璨公司營運有
          關之內容。
        ②附表二編號8，即新北市調處扣押物編號G-15-1之筆記
          型電腦1台，附表二編號11，即新北市調處扣押物編
          號G-15-6之隨身碟3個，附表二編號13，即新北市調
          處扣押物編號G-15-17之電腦設備主機1台，附表二編
          號14、15，即新北市調處扣押物編號G-20-1、G-20-2
          之手機各1支（門號分別為0000000000、0000000000
          ），吳曜米稱上開扣押物均是在千奇公司辦公室查扣
          ，為千奇公司之資金所購置之資產（本院卷第42至44
          頁）；惟前開扣案之電腦、隨身碟、行動電話內儲存
          之電磁紀錄為起訴書引用為本案證據，吳曜米亦稱扣
          案手機所使用之門號均是在其經營千奇公司之前早已
          申辦使用之門號，其是使用0000000000門號以通訊軟
          體LINE與本件刑事案件共犯曾麒峵聯絡（本院卷第44
          頁）。
        附表二編號5、8、11、13至15之扣案物雖未經本院判決
        諭知沒收，惟本案被告戴文宗、曾麒峵、吳曜米均提起
        上訴，現整卷待送最高法院審理，全案尚未確定，因上
        開扣押物品，或內容與璀璨公司營運有關，或經起訴書
        引用為本案證據，非與本案待證事實全然無涉、無關連
        ，從而，上開扣案物品非無於後續審理時調查引用作為
        犯罪證據之可能，是於本案確定前，尚難逕予認定上開
        扣案物品與被告之犯罪事實無關，審酌前開扣案物品極
        易處分銷燬，吳曜米亦供稱璀璨公司人員離職到千奇公
        司任職時，其曾吩咐員工將帶過來之璀璨公司文件銷燬
        等語（本院卷第38頁），茲為確保日後審理之需要及保
        全將來執行之可能，自仍有留存之必要，不宜先行裁定
        發還。
      ⑶附表二編號10，即新北市調處扣押物編號G-15-5之電子
        產品，千奇公司行動硬碟4個， 經新北地檢檢察官處分
        發還李珮璇，此有新北地檢檢察官106年6月22日扣押（
        沒收）物品處分命令、新北地檢扣押物發還受領書可稽
        （本院卷第55、57頁），吳曜米亦稱該行動硬碟4個是
        李珮璇所有，帶到千奇公司，被扣押後她自己跟檢調聲
        請領回，與千奇公司無關等語（本院卷第42頁）。
      ⑷附表二編號12，即新北市調處扣押物編號G-15-7，名稱
        「千奇公司員工訓練資料」光碟1片，為新北市調處資
        安鑑識科鑑識人員對在千奇公司查扣之電腦進行鑑識，
        擷取電腦內部分電磁紀錄燒錄複製於新北市調處之空白
        光碟內，該光碟1片是新北市調處所有，光碟複製之電
        磁紀錄，為新北市調處調查本案蒐集之證據，且經起訴
        書引用為本案證據，尚難認與本案待證事實全然無涉、
        無關連，非無於後續審理時調查引用作為犯罪證據之可
        能，是於本案確定前，尚難逕予認定上開扣案物品與被
        告之犯罪事實無關，宜待全案確定後由執行檢察官依法
        處理，吳曜米聲請發還此片光碟或請求銷燬光碟儲存之
        電磁紀錄均無理由。
    ⒉綜上，千奇公司向本院聲請發還附表二各編號所示之扣押
      物，為無理由，此部分應予駁回。
四、據上論斷，依刑事訴訟法第220條、第142條第1項前段，裁
    定如主文。
中　　華　　民　　國　　109 　年　　3 　　月　　31　　日
                    刑事第 十 庭審判長法　官 林婷立
                                      法　官 吳麗英 
                                      法　官 楊皓清
以上正本證明與原本無異。
如不服本裁定，應於收受送達後五日內向本院提出抗告狀。
                              　      書記官  李文傑
中　　華　　民　　國　　109 　年　　4 　　月　　1 　　日
附表一：本院108年度保字第841號贓證物品保管單查扣物品
編號 扣押物品名稱 數量 備 註 1 宣傳資料   1本 前開本院贓證物品保管單第3頁編號32（新北市調處扣押物編號G-1-1） 2 名片資料 15張 前開本院贓證物品保管單第3頁編號35，千奇公司林衢宏〈2張〉、林建任、葉旻鑫、劉宇書、陳照法、蔡育樟、江柏濤、林函儀、李康豪、張凱堯、黃天、李多多、李珮璇、吳曜米各1張之名片（新北市調處扣押物編號G-4） 3 其他一般物品（工作日誌） 7本 前開本院贓證物品保管單第3頁編號36（新北市調處扣押物編號G-5-1至G-5-7） 4 其他一般物品（相關資料） 4本又4張 前開本院贓證物品保管單第3頁編號39，新北市調處扣押物編號G-8-4、G-8-7、G-8-9、G-8-11（最後1張為璀璨公司完款表除外）、G-8-12（前面4張）至G-8-18） 5 國泰世華銀行存摺（千奇公司存摺） 1本 前開本院贓證物品保管單第4頁編號48（新北市調處扣押物編號G-11） 6 中國信託銀行存摺（千奇公司存摺）    1本 前開本院贓證物品保管單第4頁編號49（新北市調處扣押物編號G-11） 7 中國銀行存摺（千奇公司存摺）    1本 前開本院贓證物品保管單第4頁編號50（新北市調處扣押物編號G-11） 8 印章    4個 前開本院贓證物品保管單第4頁編號55，吳曜米〈2個〉、千奇國際璨寶有限公司印章及統一發票章各1個（新北市調處扣押物編號G-16） 

附表二：本院108年度保字第841號贓證物品保管單查扣物品
編號 扣押物品名稱 數量 備 註 1 宣傳資料 3本 前開本院贓證物品保管單第3頁編號32（新北市調處扣押物編號G-1-2、G-1-3、G-1-4） 2 職前說明資料 3本 前開本院贓證物品保管單第3頁編號33（新北市調處扣押物編號G-2-1至G-2-3） 3 通訊錄 2張 前開本院贓證物品保管單第3頁編號34（新北市調處扣押物編號G-3） 4 名片資料 2張 前開本院贓證物品保管單第3頁編號35，蔡育樟之璀璨公司員工識別證、林衢宏之璀璨公司名片各1張（新北市調處扣押物編號G-4） 5 筆記本（吳曜米座位） 3本 前開本院贓證物品保管單第3頁編號38（新北市調處扣押物編號G-7-1至G-7-3） 6 其他一般物品（相關資料） 14本又1張 前開本院贓證物品保管單第3頁編號39（新北市調處扣押物編號G-8-1至G-8-3、G-8-5、G-8-6、G-8-8、G-8-10、G-13至G-8-18，G-8-11最後1張，G-8-12〈前面4張發還〉） 7 桌曆（林衢宏座位）    1本 前開本院贓證物品保管單第4頁編號53（新北市調處扣押物編號G-14） 8 電腦設備（筆電）    1台 前開本院贓證物品保管單第4頁編號54（新北市調處扣押物編號G-15-1） 9 印章    3個 前開本院贓證物品保管單第4頁編號55，璀璨國際珠寶有限公司、湯健明、璀璨國際珠寶印章各1個（新北市調處扣押物編號G-16） 10 電子產品（千奇公司之行動硬碟）    4個 前開本院贓證物品保管單第4頁編號56（新北市調處扣押物編號G-15-5）已發還 11 電子產品（USB隨身碟）    3個 前開本院贓證物品保管單第4頁編號57（新北市調處扣押物編號G-15-6） 12 千奇公司員工訓練資料（光碟）    1片 前開本院贓證物品保管單第4頁編號58（新北市調處扣押物編號G-15-7） 13 電腦設備（千奇公司人資部主機）    1台 前開本院贓證物品保管單第4頁編號59（新北市調處扣押物編號G-17） 14 吳曜米手機（0000000000）    1支 前開本院贓證物品保管單第5頁編號61（新北市調處扣押物編號G-20-1） 15 吳曜米手機（0000000000）    1支 前開本院贓證物品保管單第5頁編號62（新北市調處扣押物編號G-20-2）